【裁判字號】    88,上訴,340
【裁判日期】    890131
【裁判案由】    違反麻醉藥品管理條例
【裁判全文】
臺灣高等法院花蓮分院刑事判決                    八十八年度上訴字第三四號
    上  訴  人  臺灣台東地方法院檢察署檢察官
    被      告  丁○○
    指定辯護人  甲○○
右上訴人因被告違反麻醉藥品管理條例案件，不服臺灣臺東地方法院八十六年度訴字
第三八六號中華民國八十八年九月十四日第一審判決 (起訴案號：臺灣臺東地方法院
檢察署八十六年度偵字第二二七０號、二九０八號)，提起上訴，本院判決如左：
    主  文
上訴駁回。
    事  實
一、公訴意旨略以：被告丁○○基於概括犯意，於下列時、地連續販賣第二級毒品安
    非他命：(一)民國（下同）八十六年七月初，在台東市○○路海濱公園，以一小包
    價格新台幣（下同）二仟元販賣與乙○○安非他命一小包。另於同年七月十一日
    下午三時許，在台東市區東海岸電玩店內，以一仟元代價販賣一小包安非他命給
    乙○○。(二)同年七月間某日，在台東市康樂橋下堤防邊，販賣約三公克安非他命
    給丙○○。因認被告涉有販賣安非他命罪嫌。
二、訊之被告丁○○堅決否認有何販賣安非他命之事實，於原審辯稱：伊未曾販賣安
    非他命予乙○○，而是伊向乙○○購買，且於八十六年七月二十三日因伊在台東
    市○○○路三三九巷九十號住處施用安非他命為警緝獲，因配合警方佯稱要向乙○○購買安非他命，約在台東市○○路真滿意保齡球館交易，乙○○即因此為警
    緝獲並扣得安非他命十八點六公克，乙○○因此懷恨在心，因而誣指伊販賣安非
    他命。另外伊亦未曾販賣安非他命予丙○○，及因伊另案涉嫌竊盜部分，當庭指
    認被告丙○○收受贓物，丙○○因而誣指伊販賣安非他命等語。於本院審理中辯
    稱：「我未販賣安非他命，係因以前與乙○○、丙○○有過節，才遭誣陷的」、
    「沒有（指販賣安非他命予乙○○），那係因八十六年七月二十三日我在家吸用
    安非他命，警方查獲我，並要我交待安非他命來源，我遂配合警方，扣機予乙○○，警方因而逮捕，其遂挾怨報復我」及「無（指販賣安非他命予丙○○），因
    我竊取機車並將贓車賣予丙○○，其被查獲，遂挾怨報復我」等語。
三、按犯罪事實應依證據認定之，無證據不得推定其犯罪事實；又不能證明被告犯罪
    者，應諭知無罪之判決，刑事訴訟法第一百五十四條、第三百零一條第一項分別
    定有明文。又事實之認定，應憑證據，如未能發現相當證據，或證據不足以證明
    ，自不能以推測或擬制之方法，為裁判基礎。又共同被告所為不利於己之陳述，
    固得採為其他共同被告犯罪之證據，但此項不利之陳述，須無瑕疵可指，且就其
    他方面調查又與事實相符者，始得採為犯罪事實之認定。縱可認其陳述無瑕疵，
    亦應調查其他足資以證明所供述之犯罪事實確具有相當程度真實性之補強證據，
    以察其是否與事實相符。若不為調查，而專憑此項供述即為其他共同被告犯罪事
    實之認定，顯與刑事訴訟法第一百五十六條第二項之規定有違（最高法院四０年
    台上字第八六一號判例、四六年台上字第四一九號判例可資參照）。又依修正前
    麻醉藥品管理條例第十三條之三之規定，犯麻醉藥品管理條例第十三條之一第二
    項之吸用化學合成麻醉藥品罪者，如能供出煙毒或麻醉藥品來源，因而破獲者，
    得減輕其刑。吸用安非他命之人，如供出安非他命之來源因而破獲者，既得邀減
    輕其刑之寬典，為擔保其所為不利於其他共同被告之陳述（即麻醉藥品來自其他
    共同被告之陳述）之真實性，本諸以上之說明，特別要有足以令人確信其陳述為
    真實之補強證據，始能據為論定其化學合成麻醉藥品來源上手之犯罪證據。
四、經查：
  （一）公訴意旨認被告涉嫌販賣安非他命予乙○○，係以共同被告乙○○於警訊中
        及偵查中之供述為論據。但查乙○○於警訊中證稱：「我吸食安非他命均向
        阿文購買，共買二次，第一次為八十六年七月初在大同路海邊交貨，購買金
        額為新台幣二千元，第二次為八十六年七月十一日下午約十五時左右在台東
        市東海岸電玩店內購買，購買金額為一千元數量均一點點」、「我向丁○○
        購買安非他命是打丁○○呼叫器000000000號，再約定交貨地點」
        （見警刑五字第三九三五號卷第二頁）。偵查中證稱：「他（指丁○○）有
        留扣機給我，我要買，扣機給他，（共買）二次，如警訊筆錄、「他戴眼鏡
        ，走路不方便，左腳或右腳有斷過，沒有別人看見買賣情形，多約在海濱公
        園交易」（見八十六年偵字第二二七○號卷第四頁）及「向丁○○買的，我
        扣他的呼叫器000000000號（見八十六年偵字第二二七○號卷第十
        八頁）。於原審調查中經傳未到庭。本院調查中亦抗傳而拘提到案，惟其於
        本院調查中證稱：「共有一、二十次（指向丁○○購買安非他命），係從八
        十六年初即開始向其購買，每次買二千、三千、五千元不等之安非他命，我
        每次均係賒欠的，丁○○說我共欠他十八．六公克，其係八十六年七月二十
        三日打電話告訴我的」、「於台東市各處（指購買地點），包含海濱公園及
        丁○○住處」等語，經核與警訊及偵查中所述，無一相符。且乙○○曾因被
        告薛清於八十六年七月二十三日施用安非他命為警緝獲，經警命被告丁○○
        供出上線，經丁○○聯繫乙○○，乙○○即持十八．六公克安非他命至台東
        市○○路真滿意保齡球館之約定地點欲交付安非他命予被告丁○○，旋為警
        緝獲並扣得乙○○所有之安非他命十八點六公克，嗣並經原審法院判處有罪
        ，上訴本院無罪確定（此有原審法院八十六年訴字第三二七號判決及本院八
        十八年度訴字第一五八號判決附卷可按）等情，業據被告丁○○於偵查中供
        述明確（見八十六年偵字第二二七○號卷第二十五頁），並於本院審理中陳
        述在卷。且證人乙○○於本院拘提到庭時證稱：「因其（指丁○○）向車行
        租了一部車，結果被砸了，所以其怪罪於我，並向其朋友說如果被抓，就說
        安非他命均向我買的，丁○○說車子係我開出去弄壞的」等語，足證證人乙○○與被告丁○○有相當過節，其如前所述前後不一證詞，顯難資為被告不
        利之證據。次查，安非他命之為違禁物，價格昂貴，此乃公眾週知事實，被
        告何能長達半年讓其明知無工作之乙○○（乙○○證稱被告明知其無工作）
        賒欠，且一而再、再而三讓乙○○無價賒購，徵諸經驗法則及論理法則，顯
        不足採。復查，證人乙○○所述係以扣機000000000約定交貨地點
        ，雖經原審法院查詢此時扣機號碼係屬被告丁○○使用，但被告既與乙○○
        認識，知悉對方呼叫器之號碼亦無任何特殊之處，尚不能以乙○○知悉被告
        丁○○之扣機號碼即遽資為被告不利之認定。綜上所述，乙○○之供詞既有
        前述之嚴重瑕疵且亦無任何明確積極之證據足以佐證乙○○之供述為真實，
        更無足以證明被告販賣犯行之安非他命扣案可稽，公訴人認被告涉犯販賣安
        非他命予乙○○之部分，即屬無法認定。
  （二）公訴意旨認被告涉嫌販賣安非他命予丙○○，係以共同被告丙○○於警訊及
        偵查中供述為依據。但查：丙○○於警訊時證稱：「我第一次向丁○○於八
        十六年七月份在康樂橋下堤防邊、一次購得三公克，未付錢」（見警刑五字
        第四四二○號卷第一頁反面），並於偵查中證稱：「向丁○○、邱傳富買，
        八十六年七月向薛某買，說買二千元，但無錢可付，他給我三公克，在康樂
        橋下堤防邊給我的」（見八十六年偵字第二九○八號卷第九頁）。然查丙○○於原審調查時即翻異前詞改稱係因機車糾紛，所以警察問他時，他就說是
        向丁○○買的，事實上並未向他買，是在海濱公園向別人買的（見原審卷第
        十七頁第二行、二十七頁倒數第六行）等語。且於本院調查中證稱：「（安
        非他命）向邱傳富買的」、「我原向丁○○借騎摩托車而被警查獲，丁○○
        說係我竊取的，我遂指其販賣安非他命，其實不是其販賣的」等語，經核與
        其先前警訊、偵查中之供述並非一致，已有瑕疵。次查，丙○○曾因收受被
        告丁○○之竊取之機車並因被告丁○○之證述，經原審法院以收受贓物罪，
        判處拘役三十日，有原審法院八十六年易字一○六四號判決附卷可參。復查
        ，丙○○於警訊、偵查中之供述購買當日雖無錢可付，但被告丁○○仍交付
        三公克，而三公克如以市價言，約價值一萬五千元（以每零點二公克一千元
        計），丙○○分文未付，被告猶交付三公克之安非他命，其供述與常情亦相
        違背。是其偵查中所為被告販賣其安非他命之證述，顯難資為被告不利之證
        據。從而公訴意旨認被告販賣安非他命予丙○○之犯嫌，亦屬無從認定。
五、綜上諸情，乙○○及丙○○之供述既有嚴重矛盾及瑕疵，且亦無其他積極證據足
    以佐證其等供述與事實相符，即不得據為認定被告販賣罪嫌之證據。此外別無其
    他確切之證據足證被告有如起訴書所載之犯行，被告犯行尚屬不能證明，原審為
    被告無罪判決之諭知，於法並無不合。檢察官上訴意旨略以：（一）本件丁○○
    販賣安非他命予乙○○、丙○○之犯罪型態屬於吸食者間互供有無之零星交易，
    （二）被告丁○○前有違反麻藥之惡行，且乙○○及丙○○於警訊中明確指認云
    云，指摘原判決不當，惟揆之前揭說明及最高法院判例要旨，再參諸檢察官上揭
    指摘顯屬臆測之詞及「案重初供」之刑事訴訟上並未承認之證據原則為其論據，
    其上訴核難認有理由，應予駁回。
六、本件既已諭知無罪，則公訴人併辦部分（台東地檢署八十六年偵字第三五一一號
    、八十七年度偵字第第二八四、二八五號）自無從併予審理，已由原審退由檢察
    官另行依法處理，併予敘明。
據上論斷，應依刑事訴訟法第三百六十八條，判決如主文。
本案經檢察官翟光軍到庭執行職務。
中      華      民      國      八十九      年    一    月     三十一   日
                                    審判長法官   謝  志  揚
                      法官   蔡  俊  有
                                          法官   闕  銘  富
右正本證明與原本無異。
如不服本判決應於判決送達後十日內向本院提出上訴狀。其未述理由者，並應於提
出上訴狀後十日內向本院補提理由狀（須附繕本）。
                                        書記官    邱  廣  譽
中      華      民      國      八十九      年    一    月     三十一   日


司法院資訊處製作；財團法人民間司法改革基金會備份。
